【裁判字號】    98,台上,5600
【裁判日期】    980930
【裁判案由】    偽造有價證券
【裁判全文】
最高法院刑事判決            九十八年度台上字第五六００號
上  訴  人  台灣高等法院台中分院檢察署檢察官
被      告  甲○○
上列上訴人因被告偽造有價證券案件，不服台灣高等法院台中分
院中華民國九十六年三月七日第二審判決（九十五年度上訴字第
一五九二號，起訴案號：台灣台中地方法院檢察署九十三年度偵
續(一)字第二０號），提起上訴，本院判決如下：
    主  文
上訴駁回。
    理  由
按刑事訴訟法第三百七十七條規定，上訴於第三審法院，非以判
決違背法令為理由，不得為之。是提起第三審上訴，應以原判決
違背法令為理由，係屬法定要件。如果上訴理由書狀並未依據卷
內訴訟資料，具體指摘原判決不適用何種法則或如何適用不當，
或所指摘原判決違法情事，顯與法律規定得為第三審上訴理由之
違法情形，不相適合時，均應認其上訴為違背法律上之程式，予
以駁回。本件原判決係以公訴意旨略稱：李源鏘於民國九十一年
七、八月間，透過報載廣告售屋啟事，結識在誠信代書事務所工
作之被告甲○○（原名林如香），並得知被告有專門代辦銀行貸
款業務。九十二年三月間被告向李源鏘表示保證可順利代辦富邦
銀行「頭家信貸」之信用貸款，雙方約定全數代辦費為貸款額之
一成，並由李源鏘先行支付新台幣（下同）三千五百元之代辦費
，嗣因放款銀行認李源鏘之資格不符而拒絕貸款。被告為順利賺
取一成之代辦費，遂另推薦李源鏘申辦土地銀行現金卡，並以李
源鏘及其未婚妻王魯郡、友人徐凰娟三人之名義申辦，亦可取得
七十五萬元之貸款。李源鏘乃自行至土地銀行辦理，但該銀行僅
對「徐凰娟」部分同意貸款八萬元，而李源鏘及王魯郡二人因於
土地銀行並無存款績數，而未予核貸。被告為順利謀取一萬元佣
金，乃提議先由伊借支十二萬元予李源鏘作為存款績數，以利李
源鏘向土地銀行辦理活期儲蓄存款帳戶開戶，並將該十二萬元存
入該帳戶，以向銀行申辦現金卡，惟同時要求李源鏘必須將土地
銀行之存摺及開戶印章交伊保管。其間李源鏘曾告知被告如未能
如期取得現金卡，擬向其借款十餘萬元，被告則應允。嗣李源鏘
見現金卡一直未核發，乃以提款卡自上開帳戶內陸續提領十一萬
九千元，並因其經營之先知后覺實業有限公司（下稱先知后覺公
司），為與廠商換票須簽發支票，乃於九十二年五月三日持七張
先知后覺公司之空白支票至誠信代書事務所，欲請被告加蓋由其
保管之李源鏘印章，然因被告不在，乃請其同事林淑華轉交上開
空白支票。被告因見存摺內大部分款項已遭李源鏘提領，為保障
其上開十二萬元債權，竟利用保管李源鏘印章、存摺之便，意圖
供行使之用，未經李源鏘同意及授權，擅自將其中票號BQ000000
0、BQ0000000、BQ0000000 號支票三紙，接續各填寫面額五萬元
、五萬元、二萬元，發票日均為九十二年五月六日，並蓋用李源
鏘之私章，偽造李源鏘上開三張支票，並持以向銀行提示而行使
之，惟因支票未加蓋先知后覺公司之公司章，遭銀行以印鑑不符
而退票，致損害李源鏘之信用。因認被告涉犯刑法第二百零一條
第一項偽造有價證券罪嫌。經審理結果，認為不能證明被告犯罪
，因而撤銷第一審所為科刑之判決，改判諭知被告無罪。已詳敘
其調查、取捨證據之結果及認應為無罪判決之心證理由。就形式
上觀察，原判決要無採證認事違背經驗法則、論理法則或理由不
備之違背法令之情形。原判決於理由內係引用告訴人李源鏘於警
詢、偵查、第一審及原審行準備程序時所為指訴，說明縱如所指
，被告應係發現李源鏘已擅自領走帳戶內之款項後，方簽發該三
張支票，且一次簽三張，係在促使李某應存入款項以供兌領，以
免遭列為拒絕往來戶，其既坦然向李源鏘表明該行為之用意，主
觀意思當在反制其違反誠信之行為，以確保自己之權利，應無基
於不法意圖而冒名簽發支票之犯罪故意，所為尚與偽造有價證券
所謂意圖供行使之用而偽造之構成要件有間。此項基於李源鏘指
訴所為假設性之論斷，要與原判決理由嗣以李源鏘係於九十二年
五月五日上午十時二十八分二十三秒跨行轉帳提領一萬五千五百
元（另有十八元手續費），同日十時二十九分三十六秒再跨行轉
帳提領五千三百元（另有十八元手續費），餘額為一千一百三十
二元，有台灣土地銀行烏日分行九十五年十月二十七日烏存字第
0950000237號函足憑，則被告知悉李源鏘之帳戶內餘額僅一千餘
元，當在九十二年五月五日十時二十九分三十六秒之後，時距李
某供稱九十二年五月五日其離開誠信代書事務所之時間為下午二
點多，僅約四個小時，被告能否及時得知，並於李源鏘至誠信代
書事務所取回支票前，即已簽發該三張合計面額十二萬元之支票
，並送交銀行委託提示，恐非無疑，因認被告辯稱伊係在李源鏘
來代書事務所取回支票時，當場經其同意而簽發，應較有可能。
況李源鏘既向被告表示願意補蓋公司章，益見被告簽發該三張支
票，應係在其明示或默示之授權下為之，亦難認係偽造有價證券
行為。二者要無理由論斷前後不一情形，自無判決理由矛盾之違
法可言。又證人曾雲秋已經第一審法院迭次傳訊，均未到庭，並
經依法予以拘提，亦無結果。且原判決理由已以李源鏘指訴之供
詞，縱屬實在，因被告主觀上並無冒名簽發李某支票之主觀犯罪
故意存在，乃認所為應不成立偽造有價證券罪，有如前述。則九
十二年四月四日存入土地銀行李源鏘之活期儲蓄存款帳戶之十二
萬元，縱如李源鏘所指，係渠向被告借用，而非曾雲秋借伊，仍
不足為不利於被告之認定。職是，曾雲秋於警詢、偵查中所稱該
十二萬元係伊借予李源鏘等語，縱非事實，同亦不能執為不利於
被告之論斷。則原審未再傳訊曾雲秋為無益之調查，亦不能指有
證據調查職責未盡之違誤。是檢察官上訴意旨執以指摘原判決違
背法令，核與法律規定得為第三審上訴理由之違法情形，不相適
合。而其餘上訴意旨，則係就屬原審採證認事職權之行使及原判
決已說明事項，依憑己見，任意指摘，要不能認係適法之第三審
上訴理由。依上揭說明，本件上訴違背法律上之程式，應予駁回
。
據上論結，應依刑事訴訟法第三百九十五條前段，判決如主文。
中    華    民    國  九十八  年    九    月   三十   日
                      最高法院刑事第十二庭
                          審判長法官  黃  一  鑫
                                法官  張  春  福
                                法官  林  勤  純
                                法官  李  錦  樑
                                法官  陳  國  文
      本件正本證明與原本無異
                                      書  記  官
中    華    民    國  九十八  年    十    月    八    日
                                                      Q


司法院資訊處製作；財團法人民間司法改革基金會備份。
